臺灣高等法院刑事裁定
109年度抗字第1977號
抗  告  人  
即受 刑 人  楊錫銓



上列抗告人因聲請定其應執行刑案件，不服臺灣士林地方法院中
華民國109年10月29日裁定（109年度聲字第1350號），提起抗告
，本院裁定如下：
    主  文
抗告駁回。
    理  由
一、原裁定意旨略以：受刑人楊錫銓因違反毒品危害防制條例、
    竊盜等案件，經臺灣新北地方法院、原審法院分別判處如附
    表所示之刑，並均已確定在案，此有各該判決書及本院被告
    前案紀錄表各1份在卷可參。其中附表編號3、4所示之罪經
    處不得易科罰金之刑，而編號1、2所示之罪係處得易科罰金
    之刑，屬刑法第50條第1項但書第1款之情形，依同條第2項
    規定，須經受刑人請求檢察官聲請定其應執行之刑，始得依
    同法第51條規定定之。茲受刑人已表示請求檢察官就如附表
    所示各罪，聲請合併定應執行刑，此有受刑人簽名之「臺灣
    士林地方檢察署調查受刑人是否聲請定應執行刑調查表」在
    卷可稽（見原審卷第7頁〈原審誤繕為第5頁〉）。是檢察官聲
    請就上開數罪合併定其應執行刑，原審法院審核認聲請為正
    當，爰定其應執行之刑。另受刑人所犯附表編號1、2之罪雖
    經法院判處得易科罰金之刑，但因與附表編號3、4不得易科
    罰金之刑合併定應執行刑，無庸再為易科罰金折算標準之諭
    知。又其所犯如附表編號3至4所示之罪，雖經原審法院106
    年度易字第640號判決應執行有期徒刑1年4月確定，參照最
    高法院93年度台非字第192號判決意旨，前定之執行刑當然
    失效，原審法院自應以其各罪宣告刑為基礎，並應受前開裁
    判所為定應執行刑內部界限之拘束，而在上開曾定應執行刑
    加計未定應執行刑之2年4月總和範圍內定應執行刑。依刑事
    訴訟法第477條第1項，刑法第50條第2項、第53條、第51條
    第5款規定，定其應執行有期徒刑2年2月。
二、抗告意旨略以：
  ㈠法律上法院對屬於自由裁量事項，固有自主裁量權，但並非
    概無法律性之拘束，其於法律上仍受「外部界限」及「內部
    界限」拘束外，尚應受比例原則、公平正義原則之規範，並
    謹守法律秩序之理念，社會情感為慣例所規範，而且現階段
    之刑事政策，非實現以律報主義之觀念，尤重在教化功能。
  ㈡查民國94年法律刪除刑法第56條「連續犯」規定，於95年7月
    1日改以實施「一罪一罰」，惟對於部分習慣犯、成癮犯等
    犯罪人是否會因一罪一罰後再數罪併罰而致刑罰過重，產生
    「行輕法重」之不合理現象，實不無可議。如殺人犯，人命
    關天，除惡性重大者外，往往獲判15年上下不等之刑期，有
    與被害人家屬和解者甚至更輕，然有竊盜犯、毒癮犯，其罪
    行損害與惡性，於公平正義或比例原則，抑或社會情感各項
    層面而言，顯難與奪人性命之殺人犯罪行鉅惡傷害程度可堪
    比擬，卻往往因一罪一罰被判處達20年，甚至30年之重刑，
    其對法律所著重之基本比例原則而言，實有違悖，不可不謂
    行輕法重。有鑒於此，各級法院對所轄數罪併罰應更定執行
    刑之裁定案件，仍有諸多似採「連續犯」、「概括犯意」之
    客觀認定作為裁量參據，以免失之不公。又各級法院對數罪
    併罰定應執行刑有獲寬減達原判刑期二分之一之公允性裁定
    案例，抱以寬憫恕懷較為合乎公平原則。抗告人因連續犯下
    多起吸食毒品及竊盜案件，原裁定所定應執行刑稍嫌過苛，
    請重新裁定寬減其刑云云。
三、按裁判確定前犯數罪者，併合處罰之，有二裁判以上者，依
    刑法第51條之規定，定其應執行之刑，刑法第50條、第53條
    分別定有明文。次按法院就自由裁量權之行使，除不得逾越
    法律所規定範圍之外部性界限外，另應受比例原則、公平正
    義原則之規範，謹守法律秩序之理念，體察法律之規範目的
    ，使其結果實質正當，合於裁量之內部性界限，俾與立法本
    旨相契合。刑法第51條第5款規定數罪併罰，宣告多數有期
    徒刑者，應於各刑中之最長期以上，各刑合併之刑期以下，
    定其應執行之刑期，但不得逾30年，其就數罪併罰，固非採
    併科主義，而係採限制加重主義，就俱發各罪中，以最重之
    宣告刑為基礎，由法院參酌他罪之宣告刑，裁量加重定之，
    且不得逾法定之30年最高限制，此即外部性界限。法院為裁
    判時，二者均不得有所踰越。在數罪併罰，有二裁判以上，
    定其應執行之刑時，固屬於法院自由裁量之事項，然仍應受
    前揭外部性界限及內部性界限之拘束（最高法院94年度台非
    字第233號判決、96年度台上字第7583號判決參照）。
四、經查：
  ㈠抗告人即受刑人楊錫銓因竊盜等案件，經法院先後判處如附
    表所示之刑，均經分別確定在案，且附表編號2至4各罪均係
    在附表編號1裁判確定前所犯，有各該判決及本院被告前案
    紀錄表附卷可憑，合於刑法第53條、第51條第5款定應執行
    刑之要件。上開應執行刑總和為有期徒刑2年4月（6月＋6月＋
    1年4月【附表編號3、4原審法院106年度易字第640號判決定
    應執行刑】），原裁定就抗告人所犯如附表所示之罪定應執
    行有期徒刑2年2月，並無較重於前定之執行刑加計後裁判宣
    告之刑之總和，核未逾越刑法第51條第5款所定之外部界限
    。本院審酌抗告人所犯如附表所示各罪，除附表編號1、2為
    施用毒品罪外，尚犯其餘附表編號所示之竊盜罪，顯見其不
    思以正當方式獲取財物，竟圖不勞而獲，恣意竊取他人之物
    ，欠缺對他人財產權之尊重，然其犯罪類型、行為態樣、手
    段、動機及所侵害法益均不同，責任非難重複程度較低，則
    原審併以此等犯罪之次數、情節、所犯數罪整體之非難評價
    而酌定其應執行之刑如上，並無違公平原則及比例原則。
  ㈡又抗告人所為多次施用毒品及竊盜犯行，性質上並非基於接
    續犯意為之，亦非屬包括一罪。詳觀其所為各該犯罪行為，
    亦係分別論科，定應執刑之刑，實難以「連續犯」或「概括
    犯意」之客觀認定作為裁量參據。至抗告意旨另舉他案所定
    應執行刑之例，此為法官審酌個案情形之結果，因各案情節
    互殊，法院裁量依據不盡相同，所為刑罰之量定自屬有別，
    並無相互拘束之效力，自難比附攀引他案量刑，而指摘原裁
    定不當。揆諸前開規定，原裁定並無濫用裁量權等違法或不
    當之處。抗告人猶執前詞提起抗告，指摘原裁定不當，為無
    理由，應予駁回。
五、據上論斷，依刑事訴訟法第412 條，裁定如主文。
中　　華　　民　　國　 109　　年　　11 　 月　　27　　日
                  刑事第二十三庭審判長法　官  許永煌
                                      法　官  雷淑雯
                                      法　官  吳定亞
以上正本證明與原本無異。
不得再抗告。
                                      書記官  郭侑靜
中　　華　　民　　國　　109 　年　　11　　月　　30　　日
附表：
編    號  1 2 3 罪    名  毒品危害防制條例 毒品危害防制條例 竊盜 宣 告 刑  有期徒刑6 月 有期徒刑6 月 有期徒刑9 月 犯罪日期  105 年8 月24日 105 年12月15日 105年11月15日 偵查機關年度案號  臺灣新北地方檢察署105年度毒偵字第7493號 臺灣士林地方檢察署106年度毒偵字第76號 臺灣士林地方檢察署106年度偵字第4740號等 最後事實審 法院 臺灣新北地方法院 臺灣士林地方法院 臺灣士林地方法院  案號 106 年度審簡字第370號 106 年度審易字第1529號 106 年度易字第640號  判決 日期 106 年03月09日 106 年09月06日 107 年02月12日 確定判決 法院 臺灣新北地方法院 臺灣士林地方法院 臺灣士林地方法院  案號 106 年度審簡字第370號 106 年度審易字第1529號 106 年度易字第640號  確定 日期 106 年04月06日 106 年12月13日 107 年03月23日 是 否 得易科罰金           是          是           否 備    註  臺灣新北地方檢察署106年度執字第6686號（士林地檢106 年度執助字第616號等） 臺灣士林地方檢察署107年度執字第731號（士林地檢108 年度執緝字第868 號等） 臺灣士林地方檢察署107年度執字第1999號（即士林地檢108 年度執緝字第867 號等）編號3 至4 案件，經臺灣士林地方法院判決應執行有期徒刑1 年4 月 

編    號  4   罪    名  竊盜   宣 告 刑  有期徒刑8 月   犯罪日期  105 年11月24日   偵查機關年度案號  臺灣士林地方檢察署106年度偵字第4740號等   最後事實審 法院 臺灣士林地方法院    案號 106 年度易字第640號    判決 日期 107 年02月12日   確定判決 法院 臺灣士林地方法院    案號 106 年度易字第640號    確定 日期 107 年03月23日   是 否 得易科罰金           否   備    註  臺灣士林地方檢察署107年度執字第1999號（即士林地檢108 年度執緝字第867 號等）編號3 至4 案件，經臺灣士林地方法院判決應執行有期徒刑1 年4 月